【裁判字號】    97,易更,3
【裁判日期】    971204
【裁判案由】    詐欺
【裁判全文】
臺灣桃園地方法院刑事判決               97年度易更字第3號
公  訴  人  臺灣桃園地方法院檢察署檢察官
被      告  丁○○
上列被告因詐欺案件，經檢察官聲請簡易判決處刑（聲請案號
:96 年度偵字第29253 號、27373 號、29246 號），經本院於中
華民國97年3 月20日判決後，上訴臺灣高等法院，該院以97年度
上易字第1329號撤銷原判決發回本院更行審理，經本院認有刑事
訴訟法第451 條之1 第4 項但書第3 款之情形，改行通常訴訟程
序(97年壢簡字第535號)，本院判決如下：
    主  文
本件免訴
    理  由
一、聲請簡易判決處刑意旨略以：丁○○雖得預見提供金融機構
    帳戶之存摺、金融卡及密碼予他人使用，足以幫助他人提領
    獲取詐欺之犯罪所得，竟仍不違背其本意，基於幫助詐欺之
    不確定故意，於不詳時地，將其所有之台灣中小企業銀行龍
    潭分行（下稱台灣中小企銀）帳號000-00000000000 號、台
    灣土地銀行石門分行（下稱土地銀行）帳號
    000-000000000000號帳戶之存摺、金融卡、密碼，提供予詐
    欺集團使用，而該詐欺集團所屬成員，共同基於意圖為自己
    不法所有之犯意聯絡，由某姓名年籍不詳之詐騙集團成員，
    於96年9 月12日、96年9 月13日，以網路購物取消分期付款
    之設定為由，致使丙○○、甲○○、戊○○、乙○○陷於錯
    誤，而依指示操作提款機，分別將新台幣（下同）59998 元
    、29999 元、29988 元、15371 元匯入上揭台灣中小企銀、
    土地銀行帳戶內，旋遭提領殆盡，致生損害於丙○○、甲○○、戊○○、乙○○。嗣經丙○○、甲○○、戊○○、乙○○報警循線查獲，因認被告丁○○涉犯幫助詐欺取財罪嫌等
    語。
二、按訴訟法上所謂一事不再理之原則，關於實質上一罪或裁判
    上一罪，均有其適用，如其一部分犯罪事實，業經判決確定
    ，其效力當然及於全部，倘檢察官復將其他部分重行起訴，
    即應諭知免訴之判決，不得再予論科（最高法院49年臺非字
    第20號判例意旨參照）。又曾經判決確定者，應諭知免訴之
    判決。
三、訊據被告丁○○始口否認有何上揭幫助詐欺犯行，辯稱: 伊
    帳戶係因為放在機車置物櫃內遭竊，伊並沒有賣帳戶云云。
    經查：
  (一)被害人丙○○、甲○○、戊○○及乙○○等人因分別誤信詐
    欺集團成員所稱其網路購物應取消分期付款為由，需至自動
    櫃員機操作更正云云，而分別依該詐欺集團成員之指示於前
    揭時、地，先後將款項匯入被告之上開2 帳戶內，旋即經提
    領一空等情，業據渠等於警詢時指述綦詳，並有被告上揭存
    摺存款交易明細各2 份、自動櫃員機交易明細單8 紙（見臺
    灣桃園地方法院檢察署96年度偵字第29246 號卷第48- 50頁
    、臺灣桃園地方法院96年度偵字第27373 號卷第11頁）在卷
    可佐，是前開被害人確有因遭詐騙而轉帳匯款至被告之上開
    帳戶內之事實自堪認定。
  (二)被告雖辯稱其上揭帳戶係因為放置在機車置物櫃內遭竊云云
    ，惟被告於準備程序時另又辯稱: 其帳戶係因為應徵工作交
    付給雇主云云（參見上揭本院易更字卷第12頁），前後供承
    矛盾，難以憑信，此外在本院審理時雖又辯稱: 伊將其所有
    3 本帳戶拿給應徵工作之雇主以作為匯款薪資之用，惟發現
    土地銀行帳戶不能使用，遂於96年9 月13日係去土地銀行更
    換印鑑，同時銀行跟伊說伊帳戶已遭凍結，而伊又將不能使
    用之帳戶放在機車置物櫃內，因為家裡常有朋友出入，待伊
    發現帳戶不見隔了3 、4 天才去土地銀行辦理掛失手續，但
    中小企銀帳戶因為路途遙遠，伊未辦理掛失手續云云，衡情
    ，金融存摺事關個人財產權益之保障，其專有性甚高，除非
    本人或與本人親密關係者，難認有何理由可自由流通使用該
    存摺，且一般人均有妥為保管及防止他人任意使用之認識，
    縱特殊情況偶須交付他人使用，亦必深入瞭解他人用途暨其
    合理性，始予提供，而應徵工作，縱有匯入薪資之必要，亦
    無庸交付帳戶之存摺、提款卡及密碼，是被告所辯，顯與常
    情有違；又被告提供3 本帳戶與應徵工作之雇主，其中土地
    銀行帳戶不能使用，捨其他2 本帳戶不使用，僅處理該土地
    銀行帳戶，已屬可疑，且銀行若知悉該帳戶係遭凍結之警示
    帳戶，更無要求被告更換印鑑證明以求帳戶能重新使用之理
    ；此外，帳戶及金融卡遺失得以電話掛失，乃屬一般常識，
    被告捨電話掛失不為，親自前往銀行辦理，又藉口中小企銀
    路途遙遠，所以其未辦理掛失，更與常情相悖，且被告恐帳
    戶遺失，卻將帳戶放置在流動性甚高之機車置物櫃內，亦屬
    本末倒置之舉；另就取得上開帳戶之第三人而言，該人既有
    意利用上開帳戶作為詐騙之工具，當無選擇一隨時可能遭真
    正存戶掛失而無法使用之帳戶之可能，輔以現今社會上，為
    貪圖小利而出售自己帳戶供人使用之人所在多有，是該第三
    人僅需付出少許之金錢，即可取得得完全操控而無遭掛失風
    險之帳戶，該第三人實無以此方式取得上開帳戶之必要，否
    則，若被告在該第三人尚未行詐前，或行詐後，尚未將帳戶
    內之款項提領前，即將上開帳戶掛失，該第三人豈非無法遂
    其詐財之目的，該第三人絕無將涉及詐騙成否之關鍵置於如
    此不確定境地之可能，是被告辯稱上開帳戶之存摺、金融卡
    係因被詐騙而遭人冒用云云，自無可採。固被告所辯顯難作
    有利其之認定。
  (三)被告得預見提供金融機構帳戶之存摺、金融卡及密碼予他人
    使用，足以幫助他人提領獲取詐欺之犯罪所得，竟仍不違背
    其本意，基於幫助詐欺之不確定故意，於不詳時地，將其所
    有之台灣中小企銀帳號000-00000000000 號帳戶之存摺、金
    融卡及密碼，提供予詐欺集團使用，而該詐欺集團所屬成員
    ，共同基於意圖為自己不法所有之犯意聯絡，由某姓名年籍
    不詳之詐騙集團成員，分別於96年9 月12日下午5 時17分許
    、同日下午6 時47分許、同日下午6 時48分許，各以先前之
    網路購物可協助解除分期付款之設定、轉帳設定錯誤須持提
    款卡取消戶頭轉帳約定及匯款金額因銀行疏失致按月扣款，
    須依指示操作等理由，致使林鼎晃、丙○○、甲○○陷於錯
    誤，而依指示操作提款機，分別將7555元、29999 元、
    29999 元（以上二次係由丙○○所匯入）、29999 元匯入上
    揭台灣中小企銀帳戶內，旋遭提領殆盡，致生損害於林鼎晃
    、丙○○及甲○○等事實，業經台灣桃園地方法院檢察署檢
    察官以96年偵字第27372 號聲請簡易判決處刑，嗣本院於96
    年12月27日以96年壢簡字第2713號判處有期徒刑4 月，而被
    告則於97年3 月7 日撤回上訴而確定在案，此有上開刑事判
    決正本、台灣高等法院被告前案紀錄表各1 份在卷足憑。而
    經比對上開簡易判決處刑書與本件檢察官聲請簡易判決處刑
    書所記載被告丁○○所提供之帳戶，其中台灣中小企銀帳為
    000-00000000000 號為同一帳戶，而被告於本院審理時供承
    : 上揭台灣中小企銀帳號為000-0000000000 0號及土地銀行
    帳號為000-000000000000號帳戶之存摺、金融卡、密碼，係
    同時遺失（參見本院97年度易更字第3 號卷第21頁）等語綦
    詳，應認該二帳戶係同時交付與詐騙集團人員，雖然本件遭
    詐欺集團所詐騙之被害人尚有戊○○與乙○○等二人，然被
    告之幫助詐欺既僅係一行為，核係以一幫助詐欺行為而觸犯
    數罪名，從而，本件檢察官聲請簡易判決處刑之犯罪事實，
    即與本院96年度壢簡字第2713號判決所記載之犯罪事實，應
    具有想像競合犯之裁判上一罪關係，自為上開判決確定效力
    所及。本案被告被訴幫助詐欺部分，既曾經有罪判決確定，
    揆諸前揭規定意旨，應為諭知免訴之判決。
據上論斷，應依刑事訴訟法第452 條、第303 條第2 款，判決如
主文。
本案經檢察官柯博齡到庭執行職務。
中    華    民    國    97    年    12    月    4     日
                  刑事第五庭審判長  法  官   潘政宏
                                    法  官   陳彥宏
                                    法  官   江春瑩
以上正本證明與原本無異。
如不服本判決應於收受判決後10日內向本院提出上訴書狀，並應
敘述具體理由。其未敘述上訴理由者，應於上訴期間屆滿後20日
內向本院補提理由書 (均須按他造當事人之人數附繕本)「 切勿
逕送上級法院」。
                                    書記官  羅婉榕
中    華    民    國    97    年    12    月    5     日


司法院資訊處製作；財團法人民間司法改革基金會備份。
